【裁判字號】    97,上訴,4404
【裁判日期】    971231
【裁判案由】    貪污治罪條例等
【裁判全文】
臺灣高等法院刑事判決                97年度上訴字第4404號
上  訴  人  臺灣新竹地方法院檢察署檢察官
被      告  甲○○
            乙○○
共      同
指定辯護人  鐘律師
上列上訴人因貪污治罪條例等案件，不服臺灣新竹地方法院96年
度訴字第544號，中華民國97年8月6日第一審判決（起訴案號：
臺灣新竹地方法院檢察署96年度偵字第1447號），提起上訴，本
院判決如下：
    主  文
原判決關於乙○○犯對主管事務圖利罪部分暨執行刑部分均撤銷
。
乙○○犯對主管事務圖利罪，處有期徒刑壹年捌月，褫奪公權貳
年。減為有期徒刑拾月，褫奪公權壹年。
其他上訴駁回。
乙○○撤銷改判及駁回上訴部分所處之刑，應執行有期徒刑壹年
肆月，緩刑伍年，並應向國庫支付新台幣壹拾萬元，褫奪公權壹
年。
    事  實
一、甲○○明知酒後駕車將導致其注意能力減低，反應能力變慢
    ，倘於此時仍駕車行駛於道路上，將容易發生車禍而導致其
    他用路人死、傷之危險，竟仍於民國九十六年一月十九日一
    時許前某時，在某不詳處所飲酒後已達不能安全駕駛動力交
    通工具之狀況下，猶駕駛車牌號碼9215─FL號自用小客車搭
    載友人蔡怡娟、余亞迪、林義靖、鍾育崑（原名鍾禮遜）等
    人，由新竹縣新豐鄉往湖口鄉由南向北行駛，嗣於當（十九
    ）日一時許行經新竹縣警察局竹北分局山崎派出所（下稱山
    崎派出所）附近之新竹縣新豐鄉○○路二三一號前時，因飲
    酒過量致操控車輛之能力劣於平時未飲酒時之狀況，乃不慎
    衝出車道，適邱建豪駕駛車牌號碼7689─FV號自用小客車搭
    載配偶林伊娟、友人邱水林、王耀宗等人，在對向車道路口
    停等紅燈，甲○○上開車輛即不慎撞擊邱建豪之車輛，致邱
    建豪、林伊娟均因而受傷（過失傷害部分未據其等提出告訴
    ），斯時山崎派出所所內值班警員為陳旭國，巡邏值班警員
    為乙○○、張大川，因張大川所內另有案待辦，遂由警員乙
    ○○到場處理，陳旭國及同所警員莊寅呈隨後亦前往支援。
二、陳旭國到場處理後，發現甲○○充滿酒氣，認甲○○涉嫌酒
    後駕車肇事，遂請莊寅呈先將涉有公共危險罪嫌之甲○○帶
    回派出所，莊寅呈乃於十九日一時十六分許在所裡以新竹縣
    警察局編號050335酒測器對甲○○作呼氣測試，發現甲○○
    呼氣酒精濃度高達每公升0.37毫克，乃依刑事訴訟法對現行
    犯逮捕之規定，將甲○○逮捕並以腳銬銬於嫌疑人候詢位置
    ，俾便承辦員警乙○○返所後繼續蒐證、製作筆錄及移送轄
    區檢察署等事宜，且於陳旭國返所後，將酒精測定紀錄表交
    予陳旭國後下班離去；嗣邱建豪、林伊娟等人亦隨乙○○返
    所，陳旭國見邱建豪尚未接受酒測，遂於同日一時五十三分
    許以上開酒測器對邱建豪作呼氣測試，確認邱建豪呼氣酒精
    濃度每公升０毫克，無酒後駕車之情，乃將甲○○及邱建豪
    二人之酒精測定紀錄表交予乙○○，嗣於同日二時二十分許
    再載同張大川外出執行巡邏勤務。
三、乙○○為依法令服務於國家所屬機關而具法定職權之公務員
    ，其處理甲○○上開酒後肇事之事務，為主管開立新竹縣警
    察局舉發違反道路交通管理事件通知單之人員，處理期間，
    甲○○父親范揚松、母親呂桂香、阿姨黃好嬌，及受黃好嬌
    通知前來之新竹縣新豐鄉重興村前村長吳炎君均先後到場關
    心案情，吳炎君因與警員張大川係舊識，乃透過張大川得悉
    該案係由乙○○承辦，甲○○親友及吳炎君遂以：甲○○家
    中經濟能力不佳，甲○○人不舒服，可否先行就醫，日後一
    定會與邱建豪進行和解等語，請託乙○○暫勿將甲○○移送
    ，詎乙○○明知甲○○為呼氣酒精濃度超過每公升0.25毫克
    之汽車駕駛人，依道路交通管理處罰條例第九十二條第二項
    授權交通部會同內政部所訂定公布之違反道路交通管理事件
    統一裁罰基準及處理細則第六條第二項、第十一條第一項第
    一款等規定，其依法應按道路交通處罰條例第三十五條第一
    項對甲○○開立新竹縣警察局舉發違反道路交通管理事件通
    知單，且無任何免予舉發之裁量空間；另亦明知甲○○係刑
    法第一百八十五條之三公共危險罪嫌之現行犯，業經同事莊
    寅呈依刑事訴訟法第八十八條規定依法逮捕，並以腳銬限制
    身體自由，除依刑事訴訟法第九十二條第二項但書規定經檢
    察官許可不予解送外，應即送交檢察官；詎其僅製作邱建豪
    詢問筆錄，未製作甲○○詢問筆錄，亦未對甲○○製作刑法
    第一百八十五條之三案件測試觀察紀錄表及汽車駕駛人酒後
    生理協調平衡檢測紀錄表等相關測試及紀錄，於甲○○父親
    范揚松先行載送邱建豪、林伊娟離去就醫，同日二時至四時
    許山崎派出所內無其他警員，僅有甲○○、甲○○母親呂桂
    香、阿姨黃好嬌、吳炎君等人在場之機會，竟分別基於違法
    圖利甲○○及縱放人犯之各別犯意，除故意違背上開法令未
    予開立舉發通知單，致甲○○獲取免於期限內自動繳納新台
    幣（下同）一萬九千五百元行政罰鍰，及免於日後經吊扣駕
    駛執照二年、接受道路交通安全講習等不法利益外，另並向
    甲○○、呂桂香表示只需一週內與邱建豪達成和解，可不將
    甲○○所涉公共危險犯嫌送交檢察官處理，而未經臺灣新竹
    地方法院檢察署檢察官許可不予解送，即擅自解開甲○○腳
    銬予以縱放，任甲○○隨同呂桂香、黃好嬌、吳炎君離去。
    嗣乙○○因甲○○迄未與邱建豪達成和解，惟恐上開犯行事
    發，乃協助呂桂香以電話向邱建豪提出和解方案，然仍無法
    促成雙方和解，嗣呂桂香於九十六年一月二十四日經由其姐
    黃好嬌、新竹縣新豐鄉鄉長鄭清漢協助斡旋下，在其姐黃好
    嬌住處與邱建豪達成和解，惟會中傳出乙○○利用斡旋機會
    詐取財物未遂等不實傳聞（詳下述），經新竹縣警察局督察
    室介入調查後，始查悉上情。
四、甲○○明知其於九十六年一月十九日一時許發生上開車禍前
    不久，曾於不詳處所飲用酒類，仍基於偽證之故意，於九十
    六年五月十日下午五時三分許至同日下午六時四分許間，於
    臺灣新竹地方法院檢察署檢察官偵辦該署九十六年度偵字第
    一四四七號乙○○涉嫌上開圖利等犯行之案件時，在該署第
    八偵查庭，經承辦檢察官一再告知若因陳述恐致自己受刑事
    追訴部分，可拒絕陳述，若不拒絕陳述，仍應據實陳述，並
    告以具結之義務及偽證之處罰後，就於案情有重要關係之自
    己有無於駕車肇事前飲用酒類一項問題，經以證人身分於供
    前具結後仍故意虛偽證稱：當日我沒有喝酒等語，擬誤導該
    署檢察官就該案件之偵查，嗣經該案檢察官調查各樣證據後
    ，得知甲○○偽證犯行。
五、案經新竹縣警察局竹北分局報告，及臺灣新竹地方法院檢察
    署檢察官自動檢舉偵查起訴。
    理  由
甲、程序部分：
    按「被告以外之人於審判外之陳述，雖不符前四條之規定，
    而經當事人於審判程序同意作為證據，法院審酌該言詞陳述
    或書面陳述作成時之情況，認為適當者，亦得為證據。」、
    「當事人、代理人或辯護人於法院調查證據時，知有第一百
    五十九條第一項不得為證據之情形，而未於言詞辯論終結前
    聲明異議者，視為有前項之同意。」，刑事訴訟法第一百五
    十九條之五定有明文。經查：本院以下所引用被告乙○○、
    甲○○以外之人於審判外之言詞或書面陳述，雖均屬傳聞證
    據，然檢察官及被告等二人對該證據之證據能力均未表示異
    議，本院審酌上開證據作成時之情況，亦認為無不當之處，
    依上開規定乃有證據能力，合先敘明。
乙、實體部分：
壹、撤銷改判部分：
一、被告乙○○所犯圖利罪之犯罪事實，業據其於警詢、偵查、
    原審及本院審理中坦承不諱（偵查卷(一)第七、八頁，卷(二)第
    十頁，原審卷第一六０頁反面、第一六一頁，本院卷第七九
    頁反面），核與證人即共同被告甲○○、證人呂桂香證稱：
    被告乙○○當時未開立甲○○酒後駕車之違反道路交通管理
    事件舉發通知單，就讓伊等離去等情（偵查卷(一)第四三、五
    一頁）相符，且查：「汽車駕駛人，駕駛汽車經測試檢定有
    下列情形之一者，處新臺幣一萬五千元以上六萬元以下罰鍰
    ，並當場移置保管該汽車及吊扣其駕駛執照一年；因而肇事
    致人受傷者，並吊扣其駕駛執照二年；致人重傷或死亡者，
    吊銷其駕駛執照，並不得再考領：一、酒精濃度超過規定標
    準。」、「汽車駕駛人，有下列情形之一者，應接受道路交
    通安全講習：……有第三十五條第一項規定之情形」；次按
    「道路交通管理處罰條例之罰鍰基準、舉發或輕微違規勸導
    、罰鍰繳納、向處罰機關陳述意見或裁決之處理程序…之處
    理細則，由交通部會同內政部定之。」道路交通管理處罰條
    例第三十五條第一項第一款、第二十四條第一項第二款、第
    九十二條第二項分別定有明文。而「駕駛人其吐氣所含酒精
    濃度超過每公升0.25毫克以上未滿0.4毫克，違規車輛種類
    為小型車者，倘於期限內繳納或到案聽候裁決者，依法應裁
    罰一萬九千五百元，並當場移置保管該汽車及吊扣其駕駛執
    照一年，因而肇事置人受傷者，並吊扣駕駛執照二年，並應
    接受道路交通安全講習。」交通部會同內政部依上開法令授
    權所制定公布之違反道路交通管理事件統一裁罰金基準及處
    理細則暨統一裁罰基準表亦定有明文；是本件共同被告甲○
    ○上開酒後駕車肇事行為，除觸犯刑事責任外，同時亦違反
    上開道路交通管理處罰條例之規定，倘經司法警察開立舉發
    通知單舉發，其於期限內自動繳納者，最低應繳納一萬九千
    五百元之罰鍰，且於繳款時會經主管機關吊扣駕駛執照二年
    ，並命接受道路交通安全講習等處分。而「公路主管及警察
    機關就其主管業務，查獲違反道路交通管理之行為者，應本
    於職權舉發或處理之。」、「行為人有本條例之情形者，應
    填製舉發違反道路交通管理事件通知單（以下簡稱通知單）
    ，並於被通知人欄予以勾記，其通知聯依下列規定辦理：一
    、當場舉發者，應填記駕駛人或行為人姓名、性別、出生年
    月日、地址、身份證統一編號及車主姓名、地址、車牌號碼
    、車輛種類。被查獲之駕駛人或行為人為受處分人時，應於
    填記通知單後將通知聯交付該駕駛人或行為人簽名或蓋章收
    受之……」、「行為人有下列情形之一，而未嚴重危害交通
    安全、秩序或發生交通事故，且情節輕微，以不舉發為適當
    者，交通勤務警察或依法令執行交通稽查任務人員得對其施
    以勸導，免予舉發：十二、駕駛汽車經測試檢定，其吐氣所
    含酒精濃度超過規定之標準值未逾每公升○．○二毫克。」
    ，違反道路交通管理事件統一裁罰基準及處理細則第六條第
    二項、第十一條第一項第一款、第十二條第一項第十二款分
    別定有明文，而被告乙○○為承辦之員警，屬依法令服務於
    國家所屬機關而具法定職權之公務員，其既負責處理甲○○
    上開酒後肇事之事務，自屬主管開立新竹縣警察局舉發違反
    道路交通管理事件通知單之人員，此有新竹縣政府警察局九
    十七年十月二十三日竹縣警人字第０九七００三０三九八號
    函在卷可稽（見本院卷第六二頁），則其對於甲○○上開酒
    後駕車之行為，乃有依法填製違反道路交通管理事件舉發通
    知單之義務，而無任何裁量之空間，其仍違反上開法令，未
    對甲○○開立交通違規舉發通知單，致使甲○○獲取上開利
    益之犯行，事證明確，堪予認定。
二、按貪污治罪條例第六條第四款所謂之圖利，包括圖謀自己或
    第三人之不法利益；又是否為圖利行為，應視其行為時，在
    客觀上有無違反職務上應遵守之法令，或有無濫用其裁量權
    致影響其裁量之公正性而斷。本件共同被告甲○○酒後駕車
    公共危險犯行事證明確，被告乙○○依上開法令乃有開立舉
    發通知單舉發之義務，且無任何行政裁量空間，其仍違背上
    開職務法令未予開單舉發，致甲○○獲得免予繳納至少一萬
    九千五百元行政罰鍰、吊扣駕照、接受道路交通講習等利益
    ，核其此部分所為，係觸犯貪污治罪條例第六條第一項第四
    款對於主管事務圖利罪。
三、又「犯第四條至第六條之罪，在偵查中自白，如有所得並自
    動繳交全部所得財物者，減輕其刑……」，貪污治罪條例第
    八條第二項前段定有明文；本件被告乙○○於警詢中業已坦
    承：「陳旭國有將甲○○的酒測單交付予我，酒測值我記不
    清楚，有超過標準值，大概是0.32……我沒有完成對甲○○
    公共危險筆錄，也沒有移送」等語（偵查卷(一)第七、八頁）
    ，於偵查中業已坦承：「我承認沒有對甲○○開交通道路管
    理處罰條例罰單，因他去醫院，事後我也沒補開，我本來三
    日後要移送，但甲○○媽媽拜託我不要移」等語在卷（偵查
    卷(二)第十頁），核其陳述之實質內容確已自白圖利犯行，應
    依上開規定減輕其刑；又「犯第四條至第六條之罪，情節輕
    微，而其所得或所圖得財物或不正利益在新台幣五萬元以下
    者，減輕其刑。」貪污治罪條例第十二條亦定有明文，本件
    被告乙○○因違背法令未對甲○○開立舉發通知單，圖得甲
    ○○之不法利益在五萬元以下，其情節輕微，依該規定亦應
    減輕其刑；被告乙○○所犯圖利罪部分，同時有上開二個刑
    之減輕事由，應遞減之。
四、原審予以論科，固非無見。惟原判決判處乙○○對主管事務
    圖利罪，卻未於事實內認定乙○○為依法令服務於國家所屬
    機關而具法定職權之公務員，其處理甲○○上開酒後肇事之
    事務，為主管開立新竹縣警察局舉發違反道路交通管理事件
    通知單之人員，並於理由中說明其認定之依據，已有未合，
    且依中華民國九十六年罪犯減刑條例第七條規定：「依本條
    例應減刑之罪，未經判決確定者，於裁判時，減其宣告刑。
    依前項規定裁判時，應於判決主文同時諭知其宣告刑及減得
    之刑。」本件被告犯罪時間為九十六年一月十九日，其犯罪
    係在九十六年四月二十四日以前，且所犯為貪污治罪條例第
    六條第一項第四款之罪，而依同條例第十二條減輕其刑，合
    於中華民國九十六罪犯減刑條例第三條第一項但書規定之減
    刑條件，應有該減刑條例之適用，而原判決於裁判時，上開
    減刑條例業已施行，乃原判決漏未予以適用並於判決主文諭
    知減得之刑，此部分亦有判決適用法則不當之違法。檢察官
    提起上訴，認被告於偵查中並無自白圖利犯行云云，雖無理
    由，但原判決此部分既有可議之處，自難維持，應由本院將
    之撤銷改判。爰審酌被告於處理甲○○酒後肇事涉嫌公共危
    險犯罪時，除應依法填製舉發通知單外，並應即時解送檢察
    官處理，竟僅因受甲○○親友之拜託即未予開立舉發通知單
    ，亦未予解送逕自釋放人犯，除圖利甲○○外，亦損害司法
    公正性，影響一般民眾對於檢警機關之信任，本不宜寬恕，
    惟念其係一時失慮所為，犯後業已坦承犯罪，態度良好，自
    己並未獲取財物，圖利甲○○之情節等一切情狀，量處有期
    徒刑一年八月，並依貪污治罪條例第十七條、刑法第三十七
    條第二項之規定宣告褫奪公權二年；且依中華民國九十六罪
    犯減刑條例第三條第一項但書規定減其刑期二分之一為有期
    徒刑十月，褫奪公權一年。
貳、上訴駁回部分：
一、被告甲○○部分：
(一)、被告甲○○上開酒後駕車及偽證等犯罪事實，業據其於原審
    及本院審理中坦承不諱（見原審卷第四一、五八、一一０頁
    、第一一二頁反面、第一五０頁，本院卷第五五頁反面、第
    七九頁、八五頁反面），且查：
  1.酒後駕車部分，核與證人陳旭國於警詢、偵查中證稱：「本
    件是由張大川接到報案電話，然後通知在所內警員乙○○前
    往處理車禍，乙○○到現場回報需支援相機，我就帶相機前
    往，由張大川代理我值班，到達現場，我就先用相機拍照採
    證，此時本所同仁莊寅呈經過現場，我在現場聞到肇事者其
    中有一名駕駛有酒味，就請莊寅成將該飲酒肇事者帶回所內
    。」、「被莊寅成帶回所內有酒味的肇事者，坐在嫌疑犯座
    位區，當時該肇事者以行動電話正聯繫家屬到所內」、「我
    不知道是不是由莊寅成實施酒測，但我回所內時，莊寅成有
    將該肇事者的酒測單交給我……」、「有測出酒測值，但數
    值我沒有仔細看」、「車禍現場處理完，乙○○帶另一名車
    禍當事人進所，我將莊寅成交給我的酒測單先給乙○○，後
    來我看見另1名車禍當事人沒有實施酒測，所以我就主動幫
    忙實施酒測，經酒測值為０MG/L……」等語（偵查卷(一)第二
    十頁）；證人莊寅呈於警詢中證稱：「我駕駛巡邏車到達現
    場，看見警員陳旭國與乙○○在現場處理車禍，陳旭國便對
    我說有喝酒之人駕車肇事，請我將肇事人載回派出所留置」
    、「我先將他酒測，酒測值有超過標準值（即呼吸酒精濃度
    達0.25MG/L以上）…因為該民已經違反公共危險罪，所以我
    便將他上腳鐐留置於派出所內」、「我只記得他是個年輕人
    ，身材瘦高，大約二十幾歲」等語（偵查卷(一)第二七頁），
    又於偵查中經當庭指認被告莊振哲後證稱：「……我開車去
    支援，陳旭國說甲○○是酒駕肇事，把人載至車後座，我開
    車帶他回所內，當時未做酒測，回所內才酒測，我在車上也
    明顯聞到被告甲○○有酒味，但不致泥醉程度，還有意識…
    …我是執行酒測的人……酒測值印象中是0.3多……」、「
    酒測單甲○○有簽名捺印，後來我將酒測單交給陳旭國，且
    我將甲○○上腳銬」等語（偵查卷(一)第一三三頁），另證人
    邱建豪亦迭於警詢、偵查及本院審理中均證稱略以：「伊無
    喝酒，是被告莊振哲喝酒肇事」等語（偵查卷(一)第三十、一
    ０五、原審卷第九四頁），另證人即共同被告乙○○於警詢
    證稱：「我返所後，我先問邱建豪的筆錄，有看到他的酒測
    值為０MG/ L……」、「警員陳旭國有將甲○○的酒測單交
    給我，酒測值有超過標準值」（偵查卷(一)第六、七頁）等語
    相符，且有山崎派出所編號050335號酒測器九十六年一月七
    日至九十六年二月四日測試歷史紀錄一紙、酒精測試結果二
    紙在卷可稽（偵查卷(一)第六七、六八頁）。
  2.偽證犯行部分，則有臺灣新竹地方法院檢察署九十六年度偵
    字第一四四七號案件九十六年五月十日訊問筆錄一份、甲○
    ○證人結文一份在卷可證（偵查卷(一)第一三八至一四０、一
    四四頁），而就共同被告乙○○是否涉犯湮滅證據、縱放人
    犯及圖利等罪嫌，被告甲○○車禍前是否有飲酒一節，乃足
    以影響共同被告乙○○所涉上開案件之偵查結果，係屬於就
    案情有重要關係之事項，而被告甲○○於偵查中經檢察官以
    證人身分訊問時，業經告知倘恐因陳述致自己受刑事追訴或
    處罰者，得拒絕證言，倘其願意作證，仍應據實陳述，並於
    告知具結之義務及偽證之處罰後於供前具結，此觀諸該次偵
    查筆錄甚明，則被告甲○○對上述事項仍故意為虛偽陳述，
    顯已足使檢察官之偵查結果有發生錯誤之危險。
  3.是被告甲○○就酒後駕車、偽證犯行之自白，均與事實相符
    ，堪信為真實，其上開犯行事證明確，應依法論科。
(二)、核被告甲○○上開所為，分別係觸犯刑法第一百八十五條之
    三公共危險罪及同法第一百六十八條偽證罪；所犯上開二罪
    ，犯意各別，行為互殊，應分論併罰；被告所犯偽證罪部分
    ，因於其所虛偽陳述之共同被告乙○○涉犯圖利等案件（即
    本案審理中）業已自白犯罪，應依刑法第一百七十二條規定
    減輕其刑。原審因而適用刑法第一百八十五條之三、第一百
    六十八條、第一百七十二條、第五十一條第五款、刑法施行
    法第一條之一第一項之規定，並審酌被告於飲酒後已達不能
    安全駕駛動力交通工具之情狀，竟仍貿然駕駛汽車上路，罔
    顧公眾行之安全，果因不慎擦撞邱建豪所駕駛之自小客車，
    另於共同被告乙○○所涉上開案件偵查中，就案情有重要關
    係之情節部分虛偽證述，足以誤導偵查結果，浪費司法資源
    ，惟念其於原審終知坦承犯行，公共危險部分業與被害人邱
    建豪達成和解，偽證部分幸未實際造成偵查結果錯誤等一切
    情狀，分別量處有期徒刑三月、五月。又被告所犯公共危險
    罪部分，犯罪時間係在九十六年四月二十四日之前，宣告刑
    未逾有期徒刑一年六月，所犯又非中華民國九十六年罪犯減
    刑條例第三條列舉不予減刑之罪名，合於中華民國九十六年
    罪犯減刑條例規定之減刑條件，爰依同條例第二條第一項第
    三款規定減其宣告刑二分之一，再與所犯偽證罪部分定其應
    執行刑為有期徒刑六月。又被告前未曾受有期徒刑以上刑之
    宣告，有本院被告全國前案紀錄表一紙在卷可稽，其酒後駕
    車肇事，且於偵查中經檢察官告知偽證罪之嚴重性後，仍然
    從事偽證犯行，惡性雖然非輕，然念其於原審終知坦承犯行
    ，且其行為時甫二十一歲，本案應係年輕識淺思慮欠周，不
    知法律後果嚴重一時失慮所為，且偽證罪依法乃不得易科罰
    金之罪，倘令其入獄，亦非必與刑罰教化目的相符，另所涉
    公共危險部分業與被害人邱建豪達成和解等情，認被告甲○
    ○經此偵、審教訓應知所警惕，當無再犯之虞，上開對被告
    甲○○所宣告之刑，應以暫不執行為適當，爰依刑法第七十
    四條第一項第一款、第二項第四款，併宣告緩刑三年，以期
    自新，並應向國庫支付新台幣壹拾萬元，讓被告深切記取教
    訓，經核其認事用法均無不合，量刑亦未欠當，應予維持。
    檢察官以被告不宜宣告緩刑為由，提起上訴，難認為有理由
    ，應予駁回。
二、被告乙○○縱放人犯部分：
(一)、被告乙○○所為縱放人犯之犯罪事實，已據其於原審及本院
    審理中坦承不諱（見原審卷第八二、一五０頁，本院卷第五
    五頁反面、七九頁反面），且查：警員陳旭國攜帶照相機前
    往車禍現場支援被告乙○○後，發現甲○○身上滿是酒味，
    乃委託同事莊寅呈偕同甲○○回所，莊寅呈於所內對甲○○
    實施酒測後，發現甲○○確實酒後肇事，乃將甲○○依公共
    危險罪之現行犯依法逮捕，並以腳鐐銬於嫌疑人候詢位置等
    情，除均據證人陳旭國、莊寅呈證述明確外，並有員警工作
    紀錄簿、道路交通事故現場圖、診斷證明書、山崎派出所編
    號050335酒測器測試歷史紀錄等件在卷可稽（偵查卷(一)第六
    二至六八頁），另證人呂桂香於警詢亦證稱：「我去派出所
    看我兒子，進去後發現我兒子被警察用腳鐐銬在椅子上，警
    察說怕他跑掉，說有些人車禍撞到人會跑掉」等語明確（偵
    查卷(一)第四八之一頁），證人吳炎君於警詢、偵查中亦證稱
    ：「我到達派出所看到甲○○被腳鐐銬在椅子上」等語（偵
    查卷(一)第五九頁、偵查卷(二)第七頁）等語明確；又甲○○家
    人及重興村前村長吳炎君等人不斷以甲○○身體不舒服、家
    中經濟能力有限、日後會與邱建豪和解等語，拜託乙○○暫
    勿將甲○○移送，乙○○因而當場釋放甲○○離去等情，亦
    據證人呂桂香、吳炎君證述屬實（原審卷第一五六頁以下，
    偵查卷(一)六十頁），是被告乙○○縱放人犯犯行，事證明確
    ，亦堪予認定。
(二)、按「現行犯，不問何人得逕行逮捕之。犯罪在實施中或實施
    後即時發覺者，為現行犯。」、「司法警察官、司法警察逮
    捕或接受現行犯者，應即解送檢察官。但所犯最重本刑為1
    年以下有期徒刑、拘役或專科罰金之罪、告訴或請求乃論之
    罪，其告訴或請求已經撤回或已逾告訴期間者，得經檢察官
    之許可，不予解送。」刑事訴訟法第八十八條、第九十二條
    第二項分別定有明文；又刑法第一百六十三條第一項所定公
    務員縱放職務上依法逮捕拘禁人之罪，係指公務員對於職務
    上依法逮捕拘禁之人，於其逮捕拘禁中，故意縱放者而言。
    本件甲○○於酒後肇事，且致邱建豪受傷，其係刑事訴訟法
    第一百八十五條之三公共危險罪之現行犯，警員莊寅呈依上
    開法令予以逮捕，自屬合法；又莊寅呈係協助承辦該案件之
    被告乙○○將甲○○逮捕，嗣後並將甲○○交付予被告乙○
    ○，則甲○○確屬被告乙○○職務上依法逮捕之人；被告乙
    ○○明知其係負有監守依法逮捕拘禁人職務之公務員，且依
    照上開刑事訴訟法相關規定，應將甲○○隨即解送檢察官，
    或報請檢察官許可不予解送，竟仍任意將業已遭逮捕拘禁之
    甲○○釋放，核其此部分所為係觸犯刑法第一百六十三條第
    一項公務員縱放人犯罪。原審因而適用刑法第一百六十三條
    第一項之規定，並審酌被告僅因受甲○○親友之拜託即未予
    解送，逕自釋放人犯，損害司法公正性，惟念其係一時失慮
    所為，犯後業已坦承犯罪，態度良好，縱放甲○○所造成之
    社會危害非鉅等一切情狀，量處有期徒刑一年二月。並說明
    被告所犯縱放人犯罪之時間係在九十六年四月二十四日之前
    ，宣告刑未逾有期徒刑一年六月，所犯又非中華民國九十六
    年罪犯減刑條例第三條列舉不予減刑之罪名，合於中華民國
    九十六年罪犯減刑條例規定之減刑條件，爰依同條例第二條
    第一項第三款規定減其刑期二分之一為有期徒刑七月，經核
    其認事用法並無不合，量刑並無濫權之情形，應予維持。檢
    察官提起上訴，指責原判決此部分不當，難認為有理由，應
    予駁回。
三、被告乙○○被訴湮滅證據部分：
(一)、公訴意旨略以：被告乙○○明知甲○○為呼氣酒精濃度超過
    每公升0.25毫克之汽車駕駛人，且陳旭國業已將甲○○之酒
    精測定紀錄交付被告乙○○保管，被告竟仍基於湮滅證據之
    犯意，在九十六年一月十九日二時至四時許某時，於甲○○
    等人離去後湮滅甲○○之酒精測定紀錄表，因認被告乙○○
    涉犯刑法第一百六十五條之湮滅證據罪嫌云云。
(二)、按犯罪事實應依證據認定之，無證據不得認定犯罪事實；不
    能證明被告犯罪者，應諭知無罪之判決，刑事訴訟法第一
    百五十四條第二項、第三百零一條第一項分別定有明文。而
    認定犯罪事實所憑之證據，雖不以直接證據為限，間接證據
    亦包括在內，然而無論直接證據或間接證據，其為訴訟上之
    證明，須於通常一般之人均不致有所懷疑，而得確信其為真
    實之程度者，始得據為有罪之認定，倘其證明尚未達到此一
    程度，而有合理之懷疑存在而無從使事實審法院得有罪之確
    信時，即應由法院為諭知被告無罪之判決。又刑事訴訟法第
    一百六十一條已於九十一年二月八日修正公布，其第一項規
    定：檢察官就被告犯罪事實應負舉證責任，並指出證明之方
    法，因此檢察官對於起訴之犯罪事實，應負提出證據及說服
    之實質舉證責任，倘所提出之證據不足為被告有罪之積極證
    明，或其指出證明之方法，無從說服法院以形成被告有罪之
    心證，基於無罪推定之原則，自應為被告無罪判決之諭知。
(三)、公訴人認被告涉犯湮滅刑事證據罪嫌，無非係以證人陳旭國
    、莊寅呈、張大川、李怡德（即被告乙○○調離山崎派出所
    後，承接被告乙○○原辦公空間）、吳啟源（即案發期間之
    山崎派出所所長）、鍾文益（甲○○所駕車輛投保之保險公
    司理賠人員）等人於警詢、偵查中之證詞為其論據，訊據被
    告乙○○則堅詞否認涉犯湮滅證據犯行，辯稱：伊並無湮滅
    甲○○之酒測單，伊交給張大川，後來到哪裡去我不曉得，
    這個部分我願意接受測謊等語，
(四)、經查：
  1.警員莊寅呈於陳旭國回所後，乃將在派出所內對甲○○實施
    之酒測單交予陳旭國，嗣陳旭國再將甲○○之酒測單轉交予
    乙○○等情，均據證人陳旭國、莊寅呈上開證述明確，乙○
    ○對此亦不爭執，此外，山崎派出所編號050335號酒測器九
    十六年一月七日至同年二月四日之測試歷史紀錄，亦顯示同
    年一月十九日凌晨一時十六分、一時五十三分許分別有二筆
    酒精呼氣測試紀錄（偵查卷(一)第六七、六八頁），顯見乙○
    ○於案發當日確實有自陳旭國處取得甲○○之呼氣酒精濃度
    測試單。而乙○○因於案發當日縱放甲○○離去，及圖利甲
    ○○未予開立違規舉發通知單，為避免東窗事發，雖不無可
    能有湮滅上開酒測單之動機，然另查：乙○○於九十六年一
    月二十四日調往竹北分局警備隊前，曾將系爭車禍案件之相
    關證物置放於公文袋交由張大川處理，張大川因認非乙○○
    之職務代理人，雖拒絕接續承辦，然嗣後曾私下打開該公文
    袋取走其內之車禍現場圖、診斷證明書等物，嗣新竹縣警察
    局督察室人員調查此案警察風紀問題時，於張大川置物櫃中
    扣得上開車禍現場圖、診斷證明書等情，均為張大川於警詢
    及偵查中坦承稱：「乙○○要離開本所時，將二包公文袋放
    我桌上，說是他在所內未處理完的案件，若有人要看、繼續
    處理，要我協助，我沒同意要幫他處理，但他未理我的反應
    ，就放桌上……我有再向乙○○說我不會幫你辦，你要自己
    保管，後來乙○○曾回來將二包公文袋拿走」、「（何以督
    察室在你置物櫃找到現場圖正本、診斷證明書？）督察室找
    我時，我主動交出，印象中還有和解書，因我曾聽說本案有
    問題，為自保，我有自己從乙○○上開二包公文袋內拿走現
    場圖、診斷證明書，為了日後確認有這些事，肇事雙方是誰
    ……。」等語明確（偵查卷(一)第十六、十七頁，偵查卷(二)第
    四、五頁），可見張大川亦曾經手系爭車禍案件刑事證據之
    公文袋。而案發當時呂桂香、黃好嬌等人偕同重興村前村長
    吳炎君到場關心甲○○案情時，吳炎君因與張大川係舊識，
    乃透過張大川向乙○○求情說項，乙○○才會放走甲○○等
    情，迭據乙○○陳明在卷，張大川雖否認向乙○○關說，然
    至少坦承有將吳炎君介紹予乙○○認識（偵查卷(一)第十六頁
    、偵查卷(二)第五頁），證人呂桂香到庭亦證稱：「（張大川
    跟乙○○表示叫他行個方便時，你們確實在場？）有，但他
    們講甚麼我不知道。當時我與我兒子坐一起，乙○○在電腦
    前，我有看到張大川走到乙○○旁邊跟他講話，但講甚麼我
    不知道。（你當時有無跟承辦員警乙○○求情？）我當時都
    請村長處理，至於我自己有無求情我忘記了，村長已經到場
    了，所以就請村長處理。（在你們帶走甲○○之前，都是吳
    炎君在幫你們跟乙○○接洽？）是，我有看到。」等語（原
    審卷第一五六至一五八頁），證人吳炎君於警詢、偵查中亦
    坦承：「九十六年一月十九日凌晨我有到山崎派出所，受邀
    至山崎派出所協助當事人處理車禍案件，是甲○○的阿姨要
    我去關心本案……，剛好遇到張大川從派出所後門進來，我
    就問張大川本案是何人辦理，張大川就介紹是乙○○警員辦
    理，並當場介紹我認識」等語在卷（偵查卷(一)第五九頁、卷
    (二)第七頁）。
  2.張大川雖陳稱：案發後伊聽聞鄉長鄭清漢轉述乙○○涉嫌利
    用職務詐取財物，為求自保，伊方自公文袋內取出車禍現場
    圖、診斷證明書等語（偵查卷(二)第五頁），然查：倘張大川
    完全未協助吳炎君向被告乙○○關心此案，而無涉及任何關
    說，其於聽聞乙○○事後涉嫌風紀之傳聞時，欲求自保，衡
    情應係盡快將乙○○交付之公文袋轉交所內長官才是，縱私
    下打開而未發現相關酒測單，亦應儘速報告所內長官以釐相
    關責任才是，焉有將其內之車禍現場圖、診斷證明書逕自取
    出私下保管之理；復衡以乙○○與張大川係同事關係，並無
    任何恩怨仇隙，且案發當天協助乙○○之同事尚有陳旭國、
    莊寅呈，倘乙○○欲無端牽連同事以求卸責，為何不一併指
    控陳旭國、莊寅呈，反而自始至終均指控張大川，足見張大
    川應有協助吳炎君向乙○○關心此案；是乙○○於九十六年
    一月二十四日調往竹北分局警備隊前，既曾將系爭車禍案件
    之相關證物置放於公文袋交由張大川處理，而張大川復將其
    內之車禍現場圖、診斷證明書逕自取出私下保管，則嗣公文
    袋內之甲○○呼氣酒精濃度測試單遺失，即存在著種種可能
    ，尚難逕認係乙○○故予湮滅。
  3.此外，檢察官既無法提出充分之積極證據，說服本院確信係
    乙○○故予湮滅甲○○之呼氣酒精濃度測試單，本於罪疑惟
    輕之法則，自應為乙○○有利之認定，原審因而為被告無罪
    之諭知，其認事用法，俱無違誤。檢察官上訴意旨仍執陳詞
    ，並指摘原判決未令證人張大川與被告對質為不當，不能認
    為有理由，應予駁回。
四、被告乙○○被訴利用職務上機會詐取財物未遂部分：
(一)、公訴意旨略以：被告乙○○基於意圖為自己不法所有之犯意
    ，利用其為上開車禍案件承辦人員，需視邱建豪是否對甲○
    ○提出傷害告訴，決定上開案卷應以甲○○涉過失傷害犯嫌
    報告檢察署偵辦，或僅留供新竹縣警察局竹北分局車禍處理
    小組行政歸檔，而有追蹤並確認車禍案件傷者是否欲提出傷
    害告訴職務之機會，明知其未受甲○○或邱建豪任一方委託
    代為議定和解金額，竟於九十六年一月十九日至同年月二十
    四日間，以電話分別向邱建豪佯稱：甲○○只能賠償七萬元
    等語，致邱建豪陷於錯誤，以為乙○○係受甲○○委託代議
    和解金額，而與乙○○議價，其等未達成一致金額，乙○○
    乃向邱建豪佯稱：六萬元我幫你處理等語，以表示將為邱建
    豪向甲○○要求六萬元之和解金後，再以電話向甲○○母親
    呂桂香訛稱：邱建豪要求十五萬元才和解等語，致呂桂香陷
    於錯誤，以為乙○○係受邱建豪委託代議和解金額，嗣呂桂
    香因遲無法透過乙○○與邱建豪達成和解金額之共識，於同
    年一月二十四日與邱建豪約至其姐黃好嬌住處商議後，始知
    邱建豪未曾提出十五萬元之要求，並於新竹縣新豐鄉長鄭清
    漢斡旋及見證下達成甲○○賠償邱建豪和解金三萬二千元之
    約定，乙○○因而無法從中詐取斡旋差額而未遂，因認乙○
    ○涉犯貪污治罪條例第五條第二項、第一項第二款之利用職
    務上機會詐取財物未遂罪嫌云云。
(二)、按貪污治罪條例第五條第一項第二款利用職務上之機會詐取
    財物罪，就詐取財物之要件言，與刑法詐欺取財罪相同，必
    須行為人意圖為自己或第三人不法之所有，以詐術使人將本
    人或第三人之物交付為要件；所謂以詐術使人交付，必須被
    詐欺人因其詐術而陷於錯誤，若其所用方法不能認為詐術，
    亦不致使人陷於錯誤，即不構成該罪。又本罪其性質上係屬
    詐欺罪之一種，故其犯罪構成要件應以行為人（即依據法令
    從事公務之人員，或受公務機關委託承辦公務之人）有意圖
    為自己不法所有之主觀犯意存在，並表現於外，在客觀上有
    利用其職務上可乘之事機，而使相對人陷於錯誤致交付財物
    ，以遂其獲取不法所有犯意之目的者始克相當。
(三)、訊據被告堅詞否認涉犯利用職務上機會詐取財物等犯行，於
    原審及本院辯稱：案發當天伊縱放甲○○離所後即深感不安
    ，嗣於九十六年一月二十一日因伊久未接獲甲○○與邱建豪
    之和解書，乃電詢呂桂香，呂桂香告知其等找邱建豪和解，
    但邱建豪說過二、三天再說，呂桂香拜託伊幫忙向邱建豪說
    項，伊才打電話詢問邱建豪要多少賠償金才願意和解，邱建
    豪在電話中一開始說要現金10萬元，包含車子修復後之折價
    費用好幾萬元，伊就回答這樣太多，你乾脆去搶好了等語，
    伊當時擔心事情爆發無法處理，就幫甲○○殺價，邱建豪就
    說一口價現金八萬，加上包給車上其餘四名乘客之四個紅包
    ，每包三千六百元，總共九萬四千四百元，伊與邱建豪談完
    後隨即再以電話告知呂桂香，於九十六年一月二十二日伊前
    往湖口鄉仁慈醫院探視甲○○，告知呂桂香、黃好嬌等人倘
    不能和解，伊只好對甲○○製作筆錄並函送法辦，呂桂香等
    人承諾會儘快與邱建豪洽談和解，嗣於九十六年一月二十四
    日十六時許伊要調離山崎派出所前，再次電詢邱建豪，邱建
    豪陳稱呂桂香等人有找民意代表施壓，伊擔心整個事件爆發
    ，乃向邱建豪說伊可代為賠償，原本邱建豪開價七萬元，伊
    表示願賠償六萬元，伊並無利用職務上之機會詐取財物等語
    。
(四)、經查：
  1.被告乙○○於案發後因關切甲○○、邱建豪之和解進度，曾
    電詢邱建豪和解方案為何，邱建豪堅持：包含伊修車的費用
    等損害，要八、九萬元，另外因車上還有其他乘客受傷，請
    甲○○再包四個紅包（一個紅包三千六百元）等方案，被告
    表示該金額太高，乃幫甲○○方面殺價，曾提及以七萬元處
    理即可，邱建豪主張八萬元，經過討價還價後，被告乙○○
    提及願意代為賠償六萬元處理到好，然因邱建豪堅持上開方
    案，雙方因而作罷，其間邱建豪並未說出確定金額九萬四千
    四百元，扣除紅包部分亦未要求十幾萬元等情，業據證人邱
    建豪於偵查中證稱：「車禍發生後次日，范姓駕駛媽媽拿水
    果至我家，當時我還頭痛，我說過幾日再談，我們雙方沒有
    談到金額，范姓駕駛媽媽也沒提到要委託誰來處理，又隔一
    日，乙○○打給我說是否談和解，我說我人不舒服提不出和
    解條件，後來乙○○陸續打來要我開個價錢，這段期間范姓
    駕駛家人沒有與我接觸，都是乙○○和我交涉，後來乙○○
    問我要多少錢談才和解，後來他說邱先生一句話，我七萬元
    全部給你處理到好，當時我沒有同意。」、「（乙○○是否
    打給你說他要賠你六萬元，由他來處理？）因他提七萬元，
    我向他提八萬元，彼此一番殺價最後他說不要說了，我六萬
    元幫你處理。」等語（偵查卷(一)第一０八頁），於原審審理
    中證稱：「我跟他說八、九萬元，包含修車費用，我沒有講
    一口價，我有講除了八、九萬元，請對方再包四個紅包，一
    個紅包三千六百元，因為車上還有別人受傷。」、「（乙○
    ○有無告訴你他六萬元為你處理到好？）有。我提出八、九
    萬元的時候，他告訴我說別要求那麼高，我說我提這個金額
    因為我有去修車廠打聽過，金額除了車子的修理費、還有折
    損和我其他的損害，那四個紅包是給車上其他受傷的人，所
    以我認為不能降了，告訴他不行。」等語明確（原審卷第九
    二、九三頁）。而乙○○撥打電話予呂桂香時，雖曾告知呂
    桂香說邱建豪索賠總價約十餘萬元，因呂桂香表示價額太高
    無法支付，乃委請乙○○幫忙再向邱建豪說項，後來乙○○
    再致電呂桂香時曾告知邱建豪索賠約七萬元，外加上開四個
    紅包，惟呂桂香認為金額仍然太高，方直接以電話約邱建豪
    至黃阿嬌處洽談等情，亦經證人呂桂香於偵查中證稱：「在
    車禍後陳警員曾以電話說邱建豪要求十餘萬元，我忘記他說
    的詳細金額，我告訴陳警員說沒這麼多錢可以賠……，後來
    他打給我說對方要求七萬元，且說要給車上每人紅包三千多
    元，加起來要九萬多元，一直談不成…」（偵查卷(一)第一四
    二頁），於原審證稱：「（乙○○最後有無跟你提到邱建豪
    要求的條件？）乙○○打電話跟我說要和解，對方要十幾萬
    元，我說沒有那麼多錢，我請他再幫我跟對方講一下，後來
    乙○○又打電話說邱建豪要七萬元，我還是認為七萬元太高
    ，所以過沒多久，我就直接打電話約邱建豪出來談。」、「
    （乙○○是跟你說邱建豪要十幾萬元，還是明確的說要十五
    萬元？）我不知道我有沒有聽清楚，印象中沒有確定的講十
    五萬元，但是有講十幾萬。」、「（你和邱建豪當面談和解
    之前，你從乙○○那邊的資訊，是否邱建豪最後還是要七萬
    元？）是」、「（既然中間有乙○○和你與邱建豪聯絡和解
    ，為何最後你又自己出去談？）因為一開始我一直以為邱建
    豪要十幾萬元，後來還要七萬元，我覺得七萬元還太高，而
    且我認為和解是我和邱建豪的事情，所以我想再直接找邱建
    豪談看看，當時我沒有懷疑乙○○是否居間騙我，當時只是
    覺得乙○○比較熱心，一直為我們處理，因為我們也不懂這
    些事情。」等語在卷（原審理卷第八九、九十頁）。
  2.而將上開乙○○從中談判、轉述之過程全部還原後，可知乙
    ○○初次詢問邱建豪和解條件時，邱建豪雖未明確要求甲○
    ○賠償十餘萬元，然其確實有開出「包含修車費用共八、九
    萬元，另外再加上每包三千六百元之紅包共四包」等條件，
    依此計算，其索賠金額最高即達十萬四千四百元，則被告乙
    ○○最初於電話中大概估算後，告知呂桂香謂邱建豪索賠約
    十餘萬元，與事實並無差距太大；縱認被告乙○○初轉述邱
    建豪索賠十幾萬元稍嫌誇大而有不實，然最重要者係：被告
    乙○○仍有將與邱建豪歷次談判後降價之金額如實告知呂桂
    香，並未刻意欺瞞呂桂香，此由呂桂香上開所證：「我從乙
    ○○那邊的資訊，邱建豪最後（至少）還是要七萬元」等語
    即可得知（原審卷第九十頁），恰與邱建豪上開所證：「（
    乙○○是否打給你說他要賠你六萬元，由他來處理？）因他
    提七萬元，我向他提八萬元，彼此一番殺價最後他說不要說
    了，我六萬元幫你處理。」等語相符，顯見被告乙○○並無
    對呂桂香實施任何詐欺行為；再者，倘被告乙○○欲藉上開
    機會向呂桂香詐取財物，其大可於取得邱建豪之和解條件後
    ，逕以較高不實之價錢回報呂桂香即可，毋須繼續積極為甲
    ○○向邱建豪殺價，然觀諸上開談判過程，被告乙○○不僅
    不斷要求邱建豪降低價錢，最後尚因殺價過低而與邱建豪談
    判破裂不歡而散，甚或被告乙○○表達自己願意以六萬元代
    為處理等情，可知被告乙○○確係因害怕邱建豪及甲○○無
    法達成和解，導致其圖利、縱放甲○○之事爆發，方積極介
    入雙方之和解處理，而無任何為自己不法所有之意圖。
  3.又倘被告乙○○意欲藉由上開機會詐取財物，其應會避免呂
    桂香與邱建豪親自接觸洽談才是，然被告乙○○於警局中縱
    放甲○○離去時，即敦促甲○○、呂桂香等人應於一週內與
    邱建豪和解，方能不予移送甲○○公共危險罪嫌，當場並將
    邱建豪之聯絡方式告知呂桂香，均據證人呂桂香到庭證述屬
    實（原審卷第一五七背面、一五八背面），嗣後被告乙○○
    無法從中促成兩造和解後，亦特地前往醫院督促甲○○、呂
    桂香須儘快和解，呂桂香方立即聯絡邱建豪於九十六年一月
    二十四日前往黃好嬌處所協議等情，亦據證人呂桂香到庭證
    稱：「（在仁慈醫院時，乙○○是否有告訴你，請你直接跟
    邱建豪談和解，錢的事情他不介入？）應該是案發之後好幾
    天，乙○○有來醫院問我們和解了沒，乙○○應該有告訴我
    直接找邱建豪談和解，他不介入錢的事情。」等語（原審卷
    第九一頁），甲○○到庭陳稱：「（既然乙○○隔天有去看
    你，並且提到幫你們出面跟邱建豪談和解的事情，你當時在
    住院，是否知道這件事情？）有，他有來看過我。他拿一份
    類似和解書文件來，叫我拿給我母親呂桂香，叫我們去和解
    ，乙○○來時，我能確定我女友有在場，後來我母親、阿姨
    有再來看我，至於他們來時，乙○○是否已經離開我已經忘
    記了。（你確實有拿類似和解書內容給你母親？）有。並且
    有告訴我母親說是乙○○拿來叫我們去與對方和解。」等語
    明確（原審卷第一五九頁），可知被告乙○○向來均積極促
    請呂桂香親自與邱建豪見面談判；復衡以被告乙○○於上開
    居間斡旋之過程中，從未要求呂桂香交付金錢予其代為轉交
    邱建豪等情，亦經呂桂香到庭證述屬實（原審卷第九五頁）
    ，在在益證其並無從中藉機詐欺牟利之動機及意圖。
  4.綜上所述，被告上開辯解尚非無據，被告有無利用職務上機
    會詐取財物未遂仍有合理之懷疑存在，依公訴人所提出之證
    據，尚不足為不利於被告之認定。此外，復無其他積極證據
    足認被告有前揭被訴之犯行，自屬不能證明被告犯罪，按諸
    「罪證有疑，利歸被告」及「無罪推定」之法則，原審因而
    為被告此部分無罪之諭知，其認事用法，俱無違誤。檢察官
    未察，猶執陳見，提起上訴，不能認為有理由，此部分亦應
    予駁回。
參、被告乙○○所犯上開公務員縱放人犯罪及對主管事務圖利罪
    ，犯意各別，行為互殊，應分論併罰。爰就被告乙○○上訴
    駁回之公務員縱放人犯罪部分與撤銷改判之圖利罪部分所處
    之刑，依法定其應執行之刑為有期徒刑一年四月，褫奪公權
    一年。查被告乙○○前未曾受有期徒刑以上刑之宣告，有本
    院被告全國前案紀錄表一紙在卷可稽，可見素行尚佳；又乙
    ○○不為舉發甲○○酒後駕車犯行，及未予移送檢察官處理
    ，其緣由係因案發當時正值深夜，甲○○親友多方拜託緣故
    ，顯見乙○○當時應係因一時失慮所為，惡性非鉅；又乙○
    ○因本案起訴而遭停職處分，業已獲取應得之教訓及懲罰；
    又警察人員第一線處理民眾之違規（法）事件，數量龐大，
    面臨各方民眾之陳情、埋怨、拜託及關說，壓力甚大，難免
    一時失慮重情忘法，而違背相關法令規定之處理流程，本院
    認乙○○經此偵、審程序後，應知所警惕，而信無再犯之虞
    ，因認對乙○○所處之主刑，以暫不執行為適當，爰併宣告
    緩刑五年，以啟自新。另並定其應向國庫支付新台幣十萬元
    之負擔，以資警惕。
據上論斷，應依刑事訴訟法第三百六十八條、第三百六十九條第
一項前段、第二百九十九條第一項前段，貪污治罪條例第六條第
一項第四款、第八條第二項前段、第十二條、第十七條，刑法第
十一條、第三十七條第二項、第五十一條第五款、第七十四條第
一項第一款、第二項第四款，中華民國九十六年罪犯減刑條例第
三條第一項但書、第七條、第十一條判決如主文。
本案經檢察官賴俊雄到庭執行職務。
中    華    民    國    97    年    12    月    31    日
                 刑事第十八庭審判長法  官  吳鴻章
                                   法  官  周政達
                                   法  官  徐昌錦
以上正本證明與原本無異。
檢察官如不服本判決，應於收受送達後10日內向本院提出上訴書
狀，其未敘述上訴之理由者並得於提起上訴後10日內向本院補提
理由書（均須按他造當事人之人數附繕本）「切勿逕送上級法院
」。
被告利用職務上機會詐取財物未遂及湮滅證據部分不得上訴，其
他部分如不服本判決，應於收受送達後10日內向本院提出上訴書
狀，其未敘述上訴之理由者並得於提起上訴後10日內向本院補提
理由書（均須按他造當事人之人數附繕本）「切勿逕送上級法院
」。
                                  書記官  王韻雅
中    華    民    國    97    年    12    月    31    日
附錄：本案論罪科刑法條全文
貪污治罪條例第6條
有下列行為之一者，處 5 年以上有期徒刑，得併科新臺幣 3 千
萬元以下罰金：
一  意圖得利，抑留不發職務上應發之財物者。
二  募集款項或徵用土地、財物，從中舞弊者。
三  竊取或侵占職務上持有之非公用私有器材、財物者。
四  對於主管或監督之事務，明知違背法令，直接或間接圖自己
    或其他私人不法利益，因而獲得利益者。
五  對於非主管或監督之事務，明知違背法令，利用職權機會或
    身分圖自己或其他私人不法利益，因而獲得利益者。
前項第 1 款至第 3 款之未遂犯罰之。


司法院資訊處製作；財團法人民間司法改革基金會備份。
